臺灣高等法院刑事附帶民事訴訟判決　93年度重附民上字第31號
上　訴　人　翔煒橡膠工業有限公司
法定代理人　乙○○
訴訟代理人　徐揆智律師
　　　　　　林幸慧律師
上　訴　人
即　被　告　甲○○（原名林素秋）
訴訟代理人　莊乾城律師
上列當事人間因詐欺等附帶民事訴訟案件，上訴人不服中華民國
93年5 月31日臺灣板橋地方法院第一審附帶民事訴訟判決（91年
度重附民字第58號），各自提起上訴，本院判決如下：
    主  文
原判決關於命甲○○給付超過新台幣壹佰陸拾伍萬仟零陸拾肆
元及該部分假執行之宣告暨訴訟費用之裁判均廢棄。
上開廢棄部分，翔煒橡膠工業有限公司在第一審之訴及假執行之
聲請均駁回。
翔煒橡膠工業有限公司之上訴及甲○○其餘上訴均駁回。
    事  實
甲、上訴人翔煒橡膠工業有限公司方面
一、聲明：
  (一)原判決不利於翔煒橡膠工業有限公司部分廢棄。
  (二)右廢棄部分，甲○○應再給付新台幣一千二百四十六萬二千
    二百八十四元，其中九百二十五萬三千四百三十一元，自民
    國九十一年七月二十七日起，其餘三百二十萬八千八百五十
    三元，自九十三年四月二十八日起均至清償日止，按週年百
    分之五計算之利息。
  (三)第一、二審訴訟費用由甲○○負擔。
  (四)請准供擔保，宣告假執行。
  (五)駁回對造甲○○之上訴。
二、事實上陳述略稱：
  (一)甲○○與上訴人翔煒橡膠工業有限公司（以下簡稱翔煒公司
    ）間之私人債務早已自行結算清楚，上訴人翔煒公司並未積
    欠甲○○任何債務，甲○○竟主張翔煒公司尚積欠伊金錢自
    無可採，且兩造間有關上開債務是否尚存，已經台灣高等法
    院判決甲○○敗訴。
  (二)甲○○在外借款情形非常複雜，在八十八年四月二十六日，
    甲○○將來路不明之一張二百萬元支票代收於公司彰銀帳戶
    內，四月二十七日退票，同張支票於四月二十八日再存入，
    四月二十九日再退票，然此一不明支票，未見甲○○於公司
    帳簿上有任何記載，甲○○於八十一年間曾一度離職，投資
    服裝精品店，後來精品店倒閉，血本無歸，始回到翔煒公司
    上班，甲○○本身債務累累，捉襟見肘，走頭無路，翔煒公
    司負責人乙○○始幫忙，則乙○○豈有要甲○○匯錢之理，
    況翔煒公司營運良好，資金充裕，根本不需向甲○○借款。
  (三)其餘援用刑事訴訟之陳述，爰求為判決如訴之聲明。
三、證據：援用刑事訴訟之證據。
乙、對造上訴人甲○○方面
一、聲明：
  (一)原判決不利甲○○部分廢棄。
  (二)右廢棄部分，翔煒橡膠工業有限公司在第一審之訴駁回。
  (三)訴訟費用由翔煒公司負擔。
二、陳述：甲○○並未侵占翔煒公司之金錢，係翔煒公司積欠甲
    ○○金錢，至通用公司及大觀公司票據部分，是翔煒公司同
    意由甲○○抵債之用，並非侵占或詐欺，餘均引用刑事訴訟
    中之陳述。
三、證據：援用刑事訴訟之證據。
    理  由
一、翔煒公司於原審起訴主張甲○○為其公司之會計，利用其執
    行會計業務之便，侵占其公司財務合計一千四百五十六萬零
    五百二十七元等情，甲○○則堅決否認有何侵占犯行，辯稱
    ：係翔煒公司向伊借款，上開款項有些是翔煒公司同意供其
    抵償債務，其餘部分並非甲○○使用，應由翔煒公司提出公
    司帳冊對帳，即明瞭金錢流向，伊並未侵占或詐欺大觀公司
    等情，資為抗辯。
二、經查，甲○○（原名為林素秋）於民國八十三年三月一日起
    至八十八年六月二十三日止，在臺北縣樹林市○○街五巷三
    十一號之翔煒公司擔任會計一職，負責管理公司往來帳目及
    財務收支，詎甲○○竟基於意圖為自己不法所有之概括犯意
    ，於附表一中所示編號二十六、二十七、二十九、三十、三
    十二、三十三等六紙（即整理為附表二所示之六紙支票）之
    兌現時間，將翔煒公司負責人乙○○簽發後交付予甲○○，
    用以支付如附表二支票存根欄所載之各項公司開銷費用之如
    附表一所示支票票款，侵占入己，均存入其個人在彰化商業
    銀行三峽分行（以下稱彰化銀行三峽分行）存款帳戶（帳號
    ：00000－000號）內。又其在未正式離職前，於八
    十八年六月二十四日（起訴書略載為同年八月八日前某日）
    ，收到通用矽酮股份有限公司（下稱通用公司）以郵寄方式
    寄送予翔煒公司總計新台幣（下同）七十九萬六千一百四十
    四元之貨款支票二紙（詳如附表一編號二、三號），復承接
    上開犯意，侵占入己，並存入其上開同一帳戶內兌現。另於
    八十八年六月二十五日，甲○○未經授權即自行前往客戶大
    觀興業有限公司（下稱大觀公司），未主動告知大觀公司之
    承辦人員其已離職之事實，而佯稱其係代表翔煒公司前來收
    取大觀公司之未付貨款，使大觀公司之承辦人員陷於錯誤，
    誤信其仍為翔煒公司之會計，而交付四十四萬二千四百七十
    九元之貨款支票一紙（詳如附表一編號一號）予甲○○，甲
    ○○收受後即存入其帳戶內兌現。嗣經翔煒公司委請會計人
    員清查未收帳款及支票本後，始得悉甲○○侵占翔煒公司上
    開款項等情，業經本院以九十三年度上易字第一二一三號刑
    事判決，除本件附表一編號一之大觀公司部分外，判處被告
    甲○○犯刑法第三百三十六條第二項之業務侵占罪，就大觀
    公司票據部分，則犯刑法第三百三十九條第一項之詐欺取財
    罪，除上述部分外，翔煒公司告訴甲○○其餘侵占部分，均
    經本院不另為無罪諭知。上開上訴人甲○○犯罪罪責並經本
    院判決確定，此有本院上開判決書在卷可查。依本院前述刑
    事判決所示有罪部分，被告犯業務侵占罪部分之款項，依附
    表一中所示編號二十六、二十七、二十九、三十、三十二、
    三十三等六紙（即整理為附表二所示之六紙支）合計金額為
    八十五萬九千六百二十元，至上訴人甲○○侵占通用公司票
    款部分，即附表一編號一、二，合計七十九萬六千一百四十
    四元，二者合計一百六十五萬三千零六十四元，另有關甲○
    ○詐欺大觀公司部分之票款，如附表一編號一所示，則有四
    十四萬二千四百七十九元。
三、按「因犯罪而受損害之人，於刑事訴訟程序得附帶提起民事
    訴訟，對於被告請求回復其損害」，又「刑事訴訟諭知無罪
    、免訴或不受理之判決者，應以判決駁回原告之訴」，刑事
    訴訟法第四百八十七條第一項、第五百零三條第一項分別定
    有明文，茲就翔煒公司請求是否有理分述如下：
  (一)就甲○○犯業務侵占罪部分之款項，依附表一中所示編號二
    十六、二十七、二十九、三十、三十二、三十三等六紙（即
    整理為附表二所示之六紙支）合計金額為八十五萬九千六百
    二十元，另甲○○侵占通用公司票款部分，即附表一編號一
    、二，合計七十九萬六千一百四十四元，二者合計一百六十
    五萬三千零六十四元，既係甲○○侵占翔煒公司之財物，則
    翔煒公司本於侵權行為之法律關係，請求甲○○回復其損害
    即有理由，此部分應予准許。
  (二)另就本院前述有罪判決，關於「於八十八年六月二十五日，
    甲○○未經授權即自行前往客戶大觀公司，未主動告知大觀
    公司之承辦人員其已離職之事實，而佯稱其係代表翔煒公司
    前來收取大觀公司之未付貨款，使大觀公司之承辦人員陷於
    錯誤，誤信其仍為翔煒公司之會計，而交付四十四萬二千四
    百七十九元之貨款支票一紙（詳如附表一編號一號）予甲○
    ○，甲○○收受後即存入其帳戶內兌現」部分，係認定上訴
    人甲○○犯刑法第三百三十九條第一項之詐欺取財罪，此項
    犯罪之被害人係大觀公司（雖大觀公司是否主張表現代理等
    其他之民事法理而可免責尚未可知，惟本件訴訟既係刑事附
    帶民事訴訟，其訴訟標的僅限於侵權行為，並不及其他民事
    上之法理），並非翔煒公司，則翔煒公司依附帶民事訴訟主
    張該部分款項即非有理由，不應准許。
  (三)除上開有罪部分外，餘均經本院認定尚無積極證據可資證明
    甲○○犯罪，經本院不另為無罪之諭知，依上開刑事訴訟法
    之規定，自應駁回翔煒公司此部分之請求。
  (四)依前述本件認定甲○○侵占翔煒公司財物之部分，合計一百
    六十五萬三千零六十四元應了准許，至其餘上訴人甲○○詐
    欺大觀公司部分四十四萬二千四百七十九元，被害人非翔煒
    公司，自不得由翔煒公司請求損害賠償，另甲○○經本院判
    決無罪部分，上訴人翔煒公司依法亦不得依附帶民事訴訟請
    求損害賠償，均應駁回。
四、綜上所述，本件原判決命甲○○應給付翔煒公司一百六十五
    萬三千零六十四元，及自起訴狀繕本送達翌日，即九十一年
    七月二十七日起至清償日止，按年息百分之五計算之利息，
    暨就上開勝訴部分諭知假執行之宣告，經核並無不當，惟就
    甲○○詐欺大觀公司四十四萬二千四百七十九元部分原判決
    亦認應由甲○○給付上訴人翔煒公司即有未當，甲○○上訴
    否認犯行雖無理由且未指摘及此，惟原判決此部分判決既有
    未當，則甲○○此部分之上訴即有理由，自應由本院就此部
    分暨其假執行部分廢棄原判決，並駁回上訴人翔煒公司在第
    一審之訴及其假執行之聲請。至上訴人翔煒公司上訴指摘原
    判決不當，及上訴人甲○○上訴否認犯行指摘原判決不當均
    無理由，應駁回其等之上訴。
五、至刑事訴訟法第四百九十一條規定，民事訴訟法相關十款事
    項於刑事訴訟準用之，惟其中並無準用訴訟費用之規定，且
    刑事附帶民事訴訟免納裁判費，無訴訟費用可言（最高法院
    91年度台附字第86號判決參照），故原判決關於訴訟費用之
    裁判係屬多餘，爰併將原判決關於訴訟費用之裁判廢棄，附
    此敘明。
六、據上論結，本件上訴人翔煒橡膠工業有限公司之上訴為無理
    由，上訴人甲○○之上訴為一部有理由，一部無理由，依刑
    事訴訟法第502條第1項、第2項、第503條第1 項，判決如主
    文。
中　　華　　民　　國　　94　　年　　2 　　月　　23　　日
　　　　　　　　　刑事第七庭審判長法　官  蔡秀雄
　　　　　　　　　　　　　　　　  法　官  蘇素娥
　　　　　　　　　　　　　　　　  法　官  周占春
以上正本證明與原本無異。
如不服本判決，應於收受送達後十日內向本院提出上訴書狀，其
未敘述上訴之理由者並得於提起上訴後十日內向本院補提理由書
（均須按他造當事人之人數附繕本）。
                                  書記官  葉金發
中　　華　　民　　國　　94　　年　　2 　　月　　23　　日
附表二：【支票金額與存根金額不同】
  　　　以下金額單位：新台幣元
┌─┬─────┬────┬──────┬────┬────┬──────┐
│編│支票號碼  │票　　載│支票存根    │兌領日期│票面金額│ 備     註  │
│號│          │發 票 日│記載內容    │        │　　　　│            │
├─┼─────┼────┼──────┼────┼────┼──────┤
│一│AK0000000 │87.2.26 │勞保27265   │87.2.27 │ 200'000│存入被告帳戶│
├─┼─────┼────┼──────┼────┼────┼──────┤
│二│AK0000000 │87.3.13 │稅捐28951   │87.3.18 │ 189'620│存入被告帳戶│
├─┼─────┼────┼──────┼────┼────┼──────┤
│三│BC0000000 │87.6.11 │繳外勞稅    │87.6.12 │ 150'000│存入被告帳戶│
│  │          │        │21000       │        │        │            │
├─┼─────┼────┼──────┼────┼────┼──────┤
│四│BC0000000 │87.7.13 │會錢30000   │87.7.16 │ 200'000│存入被告帳戶│
├─┼─────┼────┼──────┼────┼────┼──────┤
│五│BC0000000 │87.9.11 │薪資稅63700 │87.9.14 │  70'000│存入被告帳戶│
├─┼─────┼────┼──────┼────┼────┼──────┤
│六│BC0000000 │87.9.11 │會錢30000   │87.9.14 │  50'000│存入被告帳戶│
├─┴─────┴────┴──────┴────┴────┴──────┤
│                                                合計859'620元           │
└────────────────────────────────────┘
